臺灣新北地方法院三重簡易庭小額民事判決
111年度重小字第1695號
原      告  梁康威

訴訟代理人  何燕菁
被      告  謝菀秦
訴訟代理人  黃祿芳律師
複  代理人  巫星儀律師
          


上列當事人間請求給付修繕費事件，於民國111年10月28日言詞
辯論終結，本院判決如下：
    主  文
原告之訴駁回。
訴訟費用新臺幣壹仟元由原告負擔。
    理由要領
一、原告起訴主張：
（一）原告經營保時捷汽車之修車廠，被告於民國109年1月9日
      向原告無償借用車號000-0000號保時捷汽車（下稱系爭車
      輛）使用，嗣於借用過程中即109年1月10日，被告未盡善
      良管理人之注意義務，造成系爭車輛之水泵浦受損，經原
      告自行前往搶救系爭車輛，致原告受有維修費用等新臺幣
      （下同）21,800元（含更換水泵浦12,000元、水箱防鏽劑
      3,500元、引擎整體皮帶2,500元、水泵浦墊片800元及外
      出救援3,000元）之損害。
（二）被告未盡善良管理人注意義務之情形，說明如下：
　　　１依被告提供其與友人間之Line對話紀錄中傳送之系爭車
        輛儀表板照片（見本院卷第21頁左邊照片），可知系爭
        車輛於109年1月10日下午3時26分，在新北市林口區時
        ，其水溫燈已亮起作警示，另其中有關系爭車輛之水箱
        精外漏照片（見本院卷第21頁右邊照片），又可知於同
        日下午4時3分時，被告告知友人系爭車輛之水箱精已外
        漏。再參照兩造間之Line對話紀錄中有關麗寶家具（在
        新北市泰山區新台五路）街景圖照片（見本院卷第19頁
        左下、右上照片），可知被告於109年1月10日下午4時7
        分時，仍駕駛系爭車輛於車陣中，直至同日下午4時8分
        時，才傳送上開水箱精外漏照片予原告告知車損情事。
        依上開時間序，可見被告於109年1月10日下午3時26分
        時，早已知道系爭車輛水溫燈亮起，出現異狀，被告並
        未立即停靠路邊，卻仍持續駕駛約1個小時，使系爭車
        輛處於高溫狀態，進而造成水泵浦受損，顯然未盡善良
        管理人之注意義務。
　　　２另被告有保時捷廠牌之車輛，其原廠使用手冊已明確告
        知，當水溫燈亮起時，需關閉引擎使其冷卻散熱，勿繼
        續行駛，否則將造成水管破裂、水箱精滲漏、水泵浦受
        損，甚至引起油管爆裂起火燒車，被告對此應知之甚詳
        。參以系爭車輛才行駛約7萬公里，原告於109年1月3日
        購入時車況仍良好，外觀內裝並無任何待修之處，又依
        原廠水泵浦照片與當日受損後拆卸之水泵浦照片對比，
        當日拆卸之水泵浦目測有8成新，葉片亦完好，可排除
        長期浸泡冷卻液造成老化之因素，故系爭車輛非因零件
        老舊失修而致水泵浦故障，而是因被告無視系爭車輛之
        警示燈亮起而仍持續駕駛之個人行為所造成。
（三）按借用人應以善良管理人之注意，保管借用物。借用人違
      反前項義務，致借用物毀損、滅失者，負損害賠償責任。
      但依約定之方法或依物之性質而定之方法使用借用物，致
      有變更或毀損者，不負責任，民法第468條定有明文。本
      件被告向原告借用系爭車輛使用後，因未盡善良管理人之
      注意義務，造成系爭車輛之水泵浦受損，致原告受有維修
      費用等21,800元之損害，被告即應前開規定，負損害賠償
      責任。為此，爰提起本件訴訟，並聲明請求：被告應給付
      原告21,800元，及自起訴狀繕本送達翌日起至清償日止，
      按年息5%計算之法定遲延利息。
二、被告被告則求為判決駁回原告之訴及陳明如受不利判決，願
    供擔保請准宣告免為假執行，並辯稱：
（一）原告於事發時稱其想賣一輛保時捷轎跑車，被告亦表示自
      己喜歡敞篷車，也許可以考慮看看，於是原告主動提議要
      被告留下自己1輛保時捷轎跑車（車號為000-0000），二
      人交換彼此車輛試開。被告於109年1月9日23時10分將系
      爭車輛駛出原告公司，於23時18分在加油站加油時，還特
      別詢問原告「請問這台車是加95還是98呢？」原告立即回
      ：「95。」被告則回覆：「謝謝Albert哥。」（見本院卷
      第19頁兩造間之Line對話紀錄）。翌日即109年1月10日下
      午，被告駕駛系爭車輛從林口開往新莊愛快動力工坊，約
      莫下午4時許，一邊跟家人通話聊天，一邊研究原告之車
      輛上亮著的兩顆紅燈（後尾翼跟敞篷的警示燈）（見本院
      卷第21頁被告與家人間之Line對話紀錄)，家人在安全考
      量下建議被告下車勘查敞篷是否可以關好時，被告隨即發
      現車底正慢慢流出綠色的液體，並同時下午4時7分傳兩張
      照片（即原告所稱之上開麗寶家具街景照片、水箱精外漏
      照片）給原告，並致電原告詢問車輛是否有什麼問題，家
      人當時在電話中建議被告不宜再駕駛系爭車輛，所以被告
      請原告的技師前來救援。隨後，原告與技師謝承璋將系爭
      車輛駛回車廠後，原告當時還笑著回答：「這台車子本來
      就有問題，還要再維修更換，所以妳不用擔心啦！」因原
      告之後沒有再問被告是否還有購買意願，所以這件事雙方
      就沒有再提起了。詎料事隔1年11個月又7日，原告竟然以
      自家車廠名義，自行編造所謂的修車明細費用21,800元，
      稱被告造成系爭車輛水泵浦受損，而提起本件訴訟。倘若
      原告知悉系爭車輛故障係被告造成，衡情應早該在取回車
      輛後不久即通知被告並要求賠償，何以至事發近2年始為
      主張，然顯不合理？
（二）系爭車輛之水泵浦受損非被告所造成，而係零件老舊失修
      而故障所造成：
　　　１依交通部公路總局公路人員訓練所溫閎鈞提供之汽車修
        護技術進修訓練班所使用之汽油引擎教材第五章冷卻系
        統之說明，可知汽車冷卻系統之故障狀況有以下幾點：
        「一、水泵：水泵之軸承常年泡在冷卻液中，軸承磨耗
        及生鏽產生間隙，進而滲水洩漏，葉片鏽蝕損壞，無法
        產生壓力。二、上下水管老化，副水箱老化，節溫器(
        調溫器），水箱鏽蝕造成冷卻水洩漏。三、技術人員安
        裝水泵施工不良。四、嚴重車禍造成損壞。」另參見二
        位技師說法以及租賃公司對於水泵浦壞掉之意見，皆可
        證明水泵浦損壞之最大原因為零件故障，一般駕駛人不
        會接觸到該部分零件，因此不會是人為導致損壞。且系
        爭車輛當時車齡已23年（86年9月出廠），其水泵浦受
        損應係零件老舊失修而故障所造成。
　　　２事發當日下午，被告見儀表板燈亮起，隨即持手機拍攝
        儀表板，並立即將車輛駛向路邊，停靠前並拍攝街景（
        即麗寶家具街景圖）以紀錄當時所在位置，在停妥系爭
        車輛後，下車於路邊等候，才開始以Line與家人討論，
        同時傳送儀表板燈亮起之照片詢問家人（該家人對汽車
        頗有研究），被告於此站立路邊期間，方又驚見系爭車
        輛流出綠色液體，再將車輛流出綠色液體照片傳給家人
        ，與家人略作討論後，才一併將先前已拍攝之街景照片
        、車輛流出液體照片同時以Line傳給原告。簡言之，被
        告係將系爭車輛停妥路邊後，方使用手機將先前拍攝之
        照片先後傳送予家人及原告並通話。
　　　３被告與家人於Line之對話時序為自109年1月10日下午3時
        26至下午4時3分，期間系爭車輛係停靠在路邊，並未繼
        續行駛，因此被告方能在車外站立時見到液體自車底流
        出，因此被告否認有警示燈亮起仍繼續行駛之情事。至
        於被告於同日下午4時7分時傳送上開街景照片及於下午
        4時8分傳送車輛流出液體照片，只能證明被告在這兩個
        時點接續傳送上開照片予原告之事實，尚難謂照片內容
        發生之時點即係傳送照片之時點，亦即在Line上傳 送
        照片的時間，不代表就是事情實際發生的時間。
（三）原告所提車輛維修單，係原告自行任意填寫，為原告自己
      之書面主張，不具證據能力。且況，縱若系爭車輛受有損
      害，維修費亦應扣除材料折舊費用。
三、本院得心證之理由如下：
（一）原告主張其經營保時捷汽車之修車廠，被告於109年1月9
      日向原告無償借用系爭車輛使用，嗣於借用過程中即於10
      9年1月10日時，系爭車輛之水泵浦受損等事實，為被告所
      不爭執，堪信為真實。
（二）原告另主張係被告未盡善良管理人之注意義務，才造成系
      爭車輛之水泵浦受損，依民法第468條規定，被告應負損
      害賠償責任等事實，則為被告所否認，並以前揭情詞置辯
      。經查：
　　　１按借用人應以善良管理人之注意，保管借用物。借用人
        違反前項義務，致借用物毀損、滅失者，負損害賠償責
        任，民法第468條第1項、第2項前段固分別定有明文。
        惟按當事人主張有利於己之事實者，就其事實有舉證之
        責，民事訴訟法第277條前段亦定有明文。且民事訴訟
        如係由原告主張權利者，應先由原告負舉證之責，若原
        告先不能舉證，以證實自己主張之事實為真實，則被告
        就其抗辯事實即令不能舉證，或其所舉證據尚有疵累，
        亦應駁回原告之請求。
　　　２本件原告主張被告未盡善良管理人之注意義務，才造成
        系爭車輛之水泵浦受損，依民法第468條規定，被告應
        負損害賠償責任等事實，既為被告所否認，依前揭論述
        說明，即應由原告就所主張之上開有利於己之事實，負
        舉證責任。闗於此點，原告雖提出被告與其友人間之Li
        ne對話紀錄中傳送之系爭車輛儀表板照片（見本院卷第
        21頁左邊照片）、水箱精外漏照片（見本院卷第21頁右
        邊照片）及兩造間之Line對話紀錄中有關麗寶家具街景
        圖照片（見本院卷第19頁左下、右上照片）為佐證，進
        而推論被告於109年1月10日下午3時26分，在新北市林
        口區時，早已知道系爭車輛水溫燈亮起，出現異狀，被
        告未立即停靠路邊，卻仍持續駕駛約1個小時至位於新
        北市泰山區新五路之麗寶家具時才停車，使系爭車輛處
        於高溫狀態，進而造成水泵浦受損等情。然以Line通訊
        軟體傳送照片之時間，未必等於照片之實際拍攝時間，
        此為一般經驗法則所知悉之常情，且依原告提出之前開
        系爭車輛儀表板照片（見本院卷第21頁左邊照片）所顯
        示之車外大廈街景，並無法判斷系爭車輛當時位於新北
        市林口區，因此原告所稱之系爭車輛行駛時間序、地點
        ，即未必如原告所稱之被告於109年1月10日下午3時26
        分，在新北市林口區時，早已知道系爭車輛水溫燈亮起
        ，出現異狀，被告並未立即停靠路邊，卻仍持續駕駛約
        1個小時至位於新北市泰山區新五路之麗寶家具時才停
        車等情，此前提事實既然未必正確，實難據以推論被告
        有原告所主張之無視系爭車輛警示燈亮起後仍持續駕駛
        約一個小時之行為，進而無從判斷被告未盡善良管理人
        之注意義務使用系爭車輛。
　　　３再者，民法第468條第2項但書亦規定「（借用人）依約
        定之方法或依物之性質而定之方法使用借用物，致有變
        更或毀損者，不負責任。」查本件原告經營保時捷汽車
        之修車廠，系爭車輛又為保時捷汽車，原告當然知悉其
        性能及儀表板配備燈號之各項功能，依其專業可判斷汽
        爭車輛儀表板之水溫燈亮起時，若再持繼續行駛，可能
        造成水泵浦受損，惟無證據證明被告同樣有此專業，則
        系爭車輛儀表板之水溫燈亮起時，究係該停車或直接駛
        往修車廠檢修？非被告所能即使並正確作判斷，則縱有
        持續行駛一段時間，待處於可安全處理狀態下（如至安
        全路段）再通知原告前來檢修處理，亦屬於依系爭車輛
        之性質而定之一般方法（如行駛一段時間）使用該汽車
        ，顯合於前開條文但書之規定，對於原告即不負賠償責
        任。 
四、從而，原告本於民法第468條所定損害賠償之法律關係，請
    求被告給付21,800元，及自起訴狀繕本送達翌日起至清償日
    止，按年息5%計算之法定遲延利息，為無理由，應予駁回。
五、本件係小額訴訟事件，爰依民事訴訟法第436條之19第1項規
    定，確定本件訴訟費用額1,000元，由敗訴之原告負擔。
六、本件事證已臻明確，因此原告聲請訊問證人林書平以查明被
    告之用車習性與該證人過往曾協助被告調解購買安裝車產品
    等情，核無必要，附此敘明。
中　　華　　民　　國　　111 　年　　11　　月　　11　　日
                      法  官  趙義德
以上正本係照原本作成。
如不服本判決，應於送達後20日內，向本院提出上訴狀，並表明
上訴理由（上訴理由應表明一、原判決所違背之法令及具體內容
。二、依訴訟資料可認為原判決有違背法令之具體事實。）如於
本判決宣示後送達前提起上訴者，應於判決送達後20日內補提上
訴理由書（須附繕本），如未於上訴後20日內補提合法上訴理由
書，法院得逕以裁定駁回上訴。
中　　華　　民　　國　　111 　年　　11　　月　　11　　日
                      書記官  張裕昌